【裁判字號】    98,交聲,209
【裁判日期】    980630
【裁判案由】    違反道路交通管理處罰條例
【裁判全文】
臺灣宜蘭地方法院交通事件裁定         98年度交聲字第209號
原處分機關  交通部公路總局臺北區監理所宜蘭監理站
異  議  人  乙○○
即受處分人
上列異議人即受處分人因違反道路交通管理處罰條例案件，對於
交通部公路總局臺北區監理所宜蘭監理站於民國98年5月7日所為
之宜監字第裁43-QQ0000000號裁決處分，聲明異議，本院裁定如
下：
    主  文
異議駁回。
    理  由
一、原處分意旨略以：異議人即受處分人於民國98年3月15日8時
    56分許，駕駛所有車牌號碼2872-KL號自用小客車，行經宜
    蘭縣羅東鎮○○路228號前道路，以時速68公里超速行駛，
    為宜蘭縣政府警察局羅東分局警備隊員警以有「限速50公里
    、經測速時速68公里、超速18公里未滿20公里」之違規行為
    而製單舉發。嗣經原處分機關以異議人違反道路交通管理處
    罰條例第40條、第85條第1項、第63條（原處分漏載第1項第
    1款）之規定，裁罰異議人罰鍰新臺幣（下同）1,600元，並
    記違規點數1點。
二、異議意旨略以：伊幾乎每日經過該路段，並未見到執勤車輛
    執行取締，何來舉發拍照。又舉發照片只拍攝伊車輛前方，
    並無車輛後方照片，非依完整流程採證。且駕駛方向與回函
    所示限速標誌方向不符，實際限速標誌為駕駛後方700公尺
    ，該路段舉發距離超過500公尺，為此爰聲明異議，請求撤
    銷原處分等語。
三、按「汽車駕駛人，行車速度，超過規定之最高時速，或低於
    規定之最低時速，除有第四十三條第一項第二款情形外，處
    新臺幣一千二百元以上二千四百元以下罰鍰。」，「汽車駕
    駛人之行為有下列情形之一，當場不能或不宜攔截製單舉發
    者，得逕行舉發：…七、經以科學儀器取得證據資料證明其
    行為違規。前項第七款之科學儀器應採固定式，並定期於網
    站公布其設置地點。但汽車駕駛人之行為屬下列情形之一者
    ，不在此限：…九、行車速度超過規定之最高速限或低於規
    定之最低速限。…。對於前項第九款之違規行為，採用固定
    或非固定式科學儀器取得證據資料證明者，於一般道路須至
    少於一百公尺，於高速公路、快速公路須至少於三百公尺前
    ，明顯標示之。第1項逕行舉發，應記明車輛牌照號碼、車
    型等可資辨明之資料，以汽車所有人為被通知人製單舉發。
    」道路交通管理處罰條例第40條、第7條之2分別定有明文
四、經查異議人並不否認於上揭時、地，經警以雷達測速照相器
    材測得「限速50公里、經測速時速68公里、超速18公里未滿
    20公里」之事實，惟以前詞置辯，經查：
（一）本件確為警員甲○○於98年3月15日8時56分許，以雷達測
      速照相器材方式測速，由其舉發之事實，業據證人甲○○
      證述明確（詳本院卷第24頁），且有舉發照片可稽（詳本
      院卷第14頁），而該照片上確有異議人所駕駛之車牌號碼
      2872-KL號自用小客車影像，足證當日警員甲○○確有在
      該路段執行勤務之事實。
（二）道路交通管理處罰條例第7條之2第3項固然規定以固定或
      非固定式科學儀器取得汽車駕駛人行車速度超過規定之最
      高速限之證據資料證明者，於一般道路須至少100公尺前
      ，於高速公路、快速道路須至少300公尺前，明顯標示之
      。衡其立法目的，不外表明科處違規人行政裁罰之目的，
      乃在敦促駕駛人依行車速限駕駛，是科學儀器採證，應由
      主管機關在顯明處告示，用以提醒駕駛人依道路速限行駛
      ，以期在駕駛人避免受罰之心理下，達到依行車速限駕駛
      進而維護行車安全之最大效益。再者，前揭規定僅規範採
      用固定式或非固定式之科學儀器採證時，需分別因道路種
      類不同，而於100公尺或300公尺前明顯標示之，至於該標
      示與科學儀器間之最遠距離應若干？則無明文，而依上開
      立法意旨，既然係以敦促駕駛人遵守速限規範以達行車安
      全之目的，則此法無明文部分，自得委諸道路主管機關視
      具體情況而為設置。查本案係執勤人員即警員甲○○於宜
      蘭縣羅東鎮○○路228號前道路，使用非固定桿式之雷達
      測速照相器材取締超速，且於距離上開違規舉發地點前方
      694.9公尺處設置有「常有測速照相」固定告示牌等情，
      業經本院履勘現場測量無訛，有訊問筆錄在卷可稽（詳本
      院卷第23、24頁），足證自告示牌至測速地點已逾300公
      尺，則證人甲○○在該處取締超速，應為合法。至異議人
      所指距離超過測速照相告示牌500公尺以上不得取締、舉
      發須有車後照片及完整流程採證云云，並無此規定，故屬
      無據。
五、綜上所述，異議人所有之車輛確有上開原處分意旨所指「汽
    車駕駛人行車速度，超過規定之最高時速未滿20公里」之違
    規行為。從而，原處分機關依道路交通管理處罰條例第40條
    規定裁處罰鍰1,600元，並依第63條第1項第1款規定記違規
    點數1點，核無不合。本件聲明異議為無理由，應予駁回。
六、據上論斷，應依道路交通案件處理辦法第19條，裁定如主文
    。
中    華    民    國    98    年    6    月    30    日
                  交通法庭法  官  張育彰
以上正本證明與原本無異。
如不服本裁定，應於裁定送達後5日內，向本院提出抗告狀。（
應附繕本）
                          書記官  陳靜宜
中    華    民    國    98    年    6    月    30    日


司法院資訊處製作；財團法人民間司法改革基金會備份。
